【裁判字號】    89,交聲,530
【裁判日期】    901126
【裁判案由】    違反道路交通管理處罰條例聲明異議
【裁判全文】
臺灣臺北地方法院交通事件裁定                    八十九年度交聲字第五三○號
    異議人即
    受處分人  甲○○
右列受處分人因違反道路交通管理處罰條例案件，對於交通部公路局臺北區監理所中
華民國八十九年八月八日所為之處分( 原處分案號：北監五字第裁00-0000000號 )聲
明異議，本院裁定如左：
        主      文
異議駁回。
        理      由
一、按設於交通特別繁雜而同向具有多車道之橋樑、隧道、彎道、坡道、接近交岔路
    口或其他認為有必要之路段，以「雙白實線」標示之標線為「禁止變換車道線」
    ，用以禁止行車變換車道，「道路交通標誌標線號誌設置規則」第一百六十七條
    第一項、第二項定有明文。又汽車行駛高速公路，其車道之使用，除因交通事故
    及道路施工依臨時或可移動標誌指示或公路警察指揮外，應依設置之交通標誌、
    標線或號誌之規定，「高速公路交通管制規則」第八條第一項有明文規定。如汽
    車駕駛人駕駛汽車行駛於高速公路而不遵管制之規定者，處汽車駕駛人新臺幣三
    千元以上六千元以下罰鍰並記違規點數一點，「道路交通管理處罰條例」第三十
    三條第一項及第六十三條第一項第一款亦有處罰規定。另汽車駕駛人，有駕駛車
    輛未隨身攜帶駕駛執照之情形者，處新臺幣三百元以上六百元以下( 銀元一百元
    以上二百元以下 )罰鍰，修正前「道路交通管理處罰條例」第二十五條第三款亦
    有處罰規定( 按「道路交通管理處罰條例」第二十五條業於九十年一月十七日經
    總統令修正公布，僅刪除有關銀元罰鍰之規定，並自同年六月一日起施行，惟因
    交通違規裁罰案件之性質，係道路交通主管機關本於職權就個別交通違規行為所
    為裁罰之決定而對外直接發生法律效果之單方行政行為，按實體從舊程序從新原
    則，本件駕駛車輛未隨身攜帶駕駛執照部分，仍應適用行為時即修正前之「道路
    交通管理處罰條例」第二十五條第一項，行政法院五十六年度判字第八十一號判
    例參照 )。
二、本件受處分人即異議人甲○○於八十七年五月廿八日晚八時四十三分許，未隨身
    攜帶駕駛執照即駕駛一輛車牌HI-9699 號自用小客車，沿國道三號( 俗稱：北二
    高、國三甲線 )高速公路東向一號隧道( 即自臺北市○○路駛入國三甲線第一個
    隧道 )內行駛時，駕車跨越雙白實線，由內線車道變換至外線車道行駛，適為駕
    駛警車尾隨其後行駛之執勤員警宗建國、王嘉文發覺攔停制止，以其有違反行為
    時「道路交通管理處罰條例」第三十三條及第二十一條第一項( 贅載：第一項 )
    第一款( 未領有駕駛執照駕車 )之行為掣單( 公警局字第(83)第0000000 號 )並
    指定應到案日期( 八十七年六月十二日 )當場舉發。嗣因其迄未依規定自動繳納
    罰鍰，亦未依規定到案聽候裁決，原處分機關即依「違反道路交通管理事件統一
    裁罰標準及處理細則」第四十四條第一項及裁罰標準表、「道路交通管理處罰條
    例」第三十三條及第二十五條第一項( 贅載：第一項，因第二十五條未分項，應
    刪除補正 )第三款( 原處分機關依職權查明受處分人已考領有普通小型車駕駛執
    照，並非未領有駕駛執照駕車，僅係未隨身攜帶駕駛執照而逕予變更處罰條文 )
    等規定，從重合併裁處新臺幣六千六百元罰鍰並記違規點數一點( 按駕車行駛高
    速公路不遵管制之規定部分，裁處新臺幣六千元罰鍰並記違規點數一點；另未隨
    身攜帶駕駛執照部分，裁處新臺幣六百元罰鍰 )之處分。
三、本件受處分人固不否認其未隨身攜帶駕駛執照而駕駛該輛車牌HI-9699 號自用小
    客車於前揭時地變換車道為警攔停之事實，惟辯稱其「變換車道行駛」部分應係
    違反「道路交通管理處罰條例」第四十五條第一項第四款「在多車道駕車，不依
    規定之車道行駛」規定，僅應裁處( 銀元 )二百元以上六百元以下( 即新臺幣六
    百元以上一千八百元以下 )罰鍰云云。經查：右揭事實，業據證人( 舉發員警 )
    建國於本院調查中到庭具結證述綦詳，載明筆錄在卷可稽。按證人宗建國為原處
    分機關認定受處分人有前開違規行為之原證人，其到庭在本院法官面前以言詞證
    述本件訴訟上之待證事實( 即受處分人有前開違規事實 )，本院由其上開證述已
    得有受處分人確有上開違規行為之心證，且於本件卷存證據資料內查無任何積極
    證據足以證明證人宗建國上開證述係屬虛偽，亦無足以令人顯信宗建國之證述為
    不可採之品性證據或前科證據存在，本院自不得僅以證人宗建國為本件開單告發
    受處分人之員警而全盤抹煞其在訴訟上所具有之原證人資格。受處分人對證人宗
    建國之證述亦無法舉出或請本院調查任何對其有利之證據資料，以使本院對證人
    宗建國證述受處分人違規之事實產生任何合理之懷疑，且交通警察掣單舉發違反
    道路交通管理處罰條例所列之違規事實，本質上為行政處分，係公務員基於職務
    上之權力，依法就特定之具體事件所為之具公法上效果之單方面行政行為，基於
    公務員為公法上行為具有公信力之原則，該行政行為當可被推定為真正，其據以
    依法處分之事實認定亦為正確無誤。況查受處分人駕車在高速公路行駛不遵守管
    制之規定，任意跨越「雙白實線」變換車道行駛，自係違反「高速公路交通管制
    規則」第八條第一項規定，受處分人辯稱原處分機關適用法規錯誤即無理由。本
    件受處分人前揭二件違規行為均洵堪認定，從而原處分機關依「道路交通管理處
    罰條例」第二十五條第一項( 贅載：第一項，因第二十五條未分項，應予刪除補
    正 )第三款、第三十三條第一項、第六十三條第一項第一款、「違反道路交通管
    理事件統一裁罰標準及處理細則」第四十四條第一項及裁罰標準表等規定，合併
    從重裁處新臺幣六千六百元罰鍰並記違規點數一點，核無違誤，本件受處分人之
    異議為無理由，自應將其異議駁回。
據上論斷，應依道路交通案件處理辦法第十九條，裁定如主文。
中      華      民      國     九    十     年    十一    月    廿六    日
                          臺灣臺北地方法院交通法庭
                                          法  官    鍾  華
右正本證明與原本無異。
如不服本裁定，應於裁定送達後五日內向本院提出抗告狀。
                                          書記官    劉芸珊
中      華      民      國    九     十     年    十一    月    二十六  日


司法院資訊處製作；財團法人民間司法改革基金會備份。
